【裁判字號】    89,訴,788
【裁判日期】    901005
【裁判案由】    重傷害等
【裁判全文】
臺灣彰化地方法院刑事判決                          八十九年度訴字第七八八號
    公  訴  人  臺灣彰化地方法院檢察署檢察官
    被      告  丁○○
                庚○○
                己○○
                戊○○
    右四人共同
    選任辯護人  張國楨律師
                張柏山律師
右列被告等因傷害等案件，經檢察官提起公訴（八十九年度偵字第四九八號），本院
判決如左：
    主  文
丁○○、己○○、戊○○共同傷害人之身體，各處有期徒刑貳年。
庚○○無罪。
    事  實
一、丁○○因與乙○○間有土地租賃之糾紛，竟與其弟己○○、戊○○共同基於傷害
    犯意之聯絡，於民國八十八年十二月二十日上午十一時許，持木棍無故侵入彰化
    縣埔鹽鄉○○村○○路○段八六號乙○○所有之建築物內，先由己○○抓住乙○○之雙手，再由丁○○、戊○○分持木棍毆打乙○○之身體，致乙○○受有腹部
    鈍器受傷、左第八、九肋骨骨折、左腓骨骨折、雙上下肢挫傷、頭部外傷等傷害
    。
二、案經乙○○訴由台灣彰化地方法院檢察署檢察官偵查起訴。
    理  由
壹、被告丁○○、己○○、戊○○（下簡稱被告等三人）部分：
一、右揭事實，業據告訴人乙○○指訴甚詳，並經證人丙○○○證述屬實，且被告丁○○對於其在右揭時、地持木棍進入乙○○所有之建築物內，毆打乙○○身體之
    情事，亦供承明白，復有Ｘ光片一張、告訴人受傷之照片四張及診斷證明書二紙
    附卷可稽。被告己○○、戊○○等雖否認有傷害之犯行，並與被告丁○○等均辯
    稱己○○、戊○○係到場勸架云云。辯護人等亦辯護稱：（一）證人丙○○○不
    在現場，其所證顯不實在，且其為告訴人之配偶，亦難期待其為公正之證述。（
    二）告訴人與被告丁○○有嚴重之土地糾紛，告訴人之指訴可信度甚低。（三）
    告訴人雖多處受傷，然客觀上亦有可能係一人所傷，尚不能僅憑傷勢，即認係非
    一人所能為。（四）被告丁○○與告訴人打架現場之碾米間，極為狹窄，且到處
    有木材支撐，不可能容納被告等三人及被告庚○○手持木棍在內打架。（五）告
    訴人之建物，已廢棄多年，且因道路拓寬，拆除大半，自非刑法第三百零六條第
    一項所稱之住宅等語。惟查：（一）告訴人乙○○在其建築物內被毆打後，左腓
    骨及左第八、九肋骨皆已骨折，依被告庚○○所供伊再回到神明廳時，看到乙○○坐在地上，依證人辛○○證稱伊從慶豐木材行看出來時，被告等三人與被告庚○○已在神明廳門外，乙○○坐在地上，而被告等三人及被告庚○○又均供稱未
    將乙○○拉到馬路上。觀此情形，當時告訴人如無他人扶持，實難自行走出神明
    廳門外。參以被告戊○○於本院訊問時，復供稱伊前往勸架時，才看見證人丙○○○一語，應認告訴人在其建築物內被毆打時，證人丙○○○確有在場目擊，且
    嗣後將告訴人自神明廳內扶持走出神明廳門外無訛。則證人丙○○○所證，如與
    事實相符，亦不違經驗法則，要難僅以其係告訴人之配偶，即認其所證不足採信
    。雖證人甲○○及癸○○均證稱伊等於八十八年十二月二十日在許壬○○之雜貨
    店門口，未看到有女人在乙○○之家門口等語，而依證人辛○○及許壬○○之證
    述，亦指當時在乙○○之家門口者皆為男人。惟證人許壬○○所證當時乙○○係
    站在門口一節，顯與實情不符。又證人甲○○既證稱看不清楚是誰在乙○○之家
    門口，證人癸○○證稱看到二、三個不認識之男人站在乙○○之家門口，但不知
    道乙○○有無在那裏各等語，可見渠等對於當時之情況所見不甚清楚，且與證人
    辛○○證稱係看到被告等四人及告訴人乙○○在神明廳門外一節亦有不符。至證
    人辛○○所證，則又與被告戊○○於本院供稱其前往勸架時，才看見證人丙○○○一語有間。是前揭證人之證述，皆難採信。（二）被告丁○○之身高雖高於告
    訴人，然告訴人之身材亦甚壯碩。是果如被告丁○○所言，僅伊與告訴人發生拉
    扯、扭打。則其結果，實不可能發生告訴人之身體多處嚴重受傷，而被告丁○○
    如其所述唯有腹部及腳部受有瘀血傷害之情事。故告訴人所受傷害，應非如被告
    丁○○所供僅其一人所為。（三）告訴人所有建築物之碾米間，其長寬約各四公
    尺，裏面僅有一根柱子支撐住屋頂，此經本院勘驗現場屬實，製有勘驗筆錄及略
    圖在卷足憑。是其空間自足容納被告等三人與告訴人及其配偶在內，非如被告等
    三人及辯護人所述，空間極為狹窄，且到處有木材支撐，不可能容納被告等三人
    及告訴人等。（四）告訴人與被告丁○○有土地糾紛，固不得僅據其指訴，即認
    被告等三人犯傷害罪。然佐以證人丙○○○之證述、診斷證明書所載告訴人之傷
    勢，以及前述各情，自亦得資為證據。（五）告訴人所有之房屋，雖因道路拓寬
    ，而部分拆除。但依告訴人提出之八十八年十二月二十日之房屋照片，及嗣後本
    院勘驗之結果，該房屋拆除所餘部分，於八十八年十二月二十日時，其上仍有屋
    頂，四周亦有門壁，並有電錶、門牌，神明廳之大門也可關閉，可見該屋尚足以
    蔽風雨，通出入，並無廢棄之情形，自屬建築物。是被告等三人及辯護人等所辯
    ，要皆不足採信。罪證明確，被告等三人犯行應堪認定。
二、核被告等三人所為，均係犯刑法第二百七十七條第一項之傷害罪及同法第三百零
    六條第一項之侵入建築物罪。傷害部分，公訴人雖認被告等三人係犯刑法第二百
    七十八條第三項、第一項之重傷害未遂罪。然告訴人所受傷害，未達重傷害程度
    ，有彰化基督教醫院八十九年二月十九日彰基病歷字第八九０二０三八號函附偵
    查卷可參。雖告訴人之傷勢不輕，然並無其他證據佐參，自難憑此，即遽認被告
    等三人係基於重傷害之故意，而有重傷害未遂之犯行。是起訴法條尚有未洽，應
    予變更。又被告等三人間有犯意之聯絡，及行為之分擔，皆為共同正犯。渠等所
    犯傷害罪與侵入建築物罪間，有方法、結果之牽連關係，應從一重之傷害罪處斷
    。爰審酌被告等之素行，及渠等犯罪之動機、目的、手段、所生之危害、告訴人
    之傷勢不輕並被告等犯罪後之態度等一切情狀，各量處如主文所示之刑。至被告
    等三人犯罪所用之木棍，因未予扣案，為免執行困難，不予宣告沒收。
貳、被告庚○○部分：
一、公訴意旨另以：被告庚○○亦與被告丁○○等三人於右揭時、地，共同毆打乙○○受傷，因認被告庚○○與被告丁○○等三人共同涉犯刑法第二百七十八條第三
    項、第一項之罪及同法第三百零六條第一項之罪。
二、按犯罪事實應依證據認定之，無證據不得推定其犯罪事實，刑事訴訟法第一百五
    十四條定有明文。公訴人認被告庚○○亦涉犯刑法第二百七十八條第三項、第一
    項之罪及同法第三百零六條第一項之罪，無非以告訴人乙○○之指訴及證人丙○○○之證述，為其主要論據，然為被告庚○○所否認，並辯稱伊係到場勸架等語
    。查被告丁○○等三人毆打告訴人時，被告庚○○曾前去告訴人之兄林金元住處
    ，請林金元一同過去告訴人上開處所，此經證人林金元於偵訊中證述屬實。倘被
    告庚○○係為毆打告訴人，進入告訴人所有之建築物內，並曾毆打告訴人，衡諸
    常情，要無委請林金元一同前去告訴人處所之理。故告訴人乙○○及證人丙○○○供稱被告庚○○亦有毆打告訴人等語，即與常情不符。又告訴人於偵查中及本
    院訊問之初，雖皆明確供稱被告丁○○等三人毆打伊時，被告庚○○將神明廳之
    大門關起來等語。然經本院訊以：有否親眼目睹時，則改稱：沒有親眼看到庚○○關門，但伊看見門關著，庚○○站在門的旁邊，所以伊認為門是庚○○關的等
    語。是告訴人此部分指訴，前後亦有不同。何況，神明廳之大門若已為被告庚○○所關，或神明廳之大門關著，被告庚○○站在門邊，則庚○○如何前去林金元
    住處，請林金元一同過去告訴人處所？故告訴人之指訴，亦與經驗法則有違。因
    此，告訴人乙○○之指訴及證人丙○○○之證述有關被告庚○○部分，即難遽予
    憑採。自以被告庚○○辯稱伊係到場勸架等語，堪可採信。此外，復查無其他積
    極證據足資憑認被告庚○○有何重傷害未遂之犯行，是不能證明被告庚○○犯重
    傷害未遂罪。又被告既為勸架進入告訴人所有之建築物內，即非無故侵入，亦不
    該當刑法第三百零六條第一項之罪。從而，被告庚○○部分，即應為無罪之諭知
    。
據上論斷，應依刑事訴訟法第二百九十九條第一項前段項、第三百條、第三百零一條
第一項，刑法第二十八條、第五十五條、第二百七十七條第一項、第三百零六條第一
項，罰金罰鍰提高標準條第一條前段，判決如主文。
中      華      民      國    九十      年      十      月      五      日
                                臺灣彰化地方法院刑事第三庭
                                    法      官  廖  國  佑
右正本證明與原本無異。
如不服本判決，應於判決送達後十日內，向本院提出上訴狀( 須附繕本 )。
告訴人或被害人對於判決如有不服具備理由請求檢察官上訴者，其上訴期間之計算係
以檢察官收受判決正本之日期為準。
法院書記官  王  宣  雄
中      華      民      國    九十      年      十      月     十二     日
刑法第二百七十七條
傷害人之身體或健康者，處三年以下有期徒刑，拘役或一千元以下罰金。
犯前項之罪，因而致人於死者，處無期徒刑或七年以上有期徒刑，致重傷者，處三年
以上，十年以下有期徒刑。
刑法第三百零六條
無故侵入他人宅、建築物或附連圍繞之土地或船艦者，處一年以下有期徒刑、拘役或
三百元以下罰金。
無故藏匿其內或受退去之要求而仍留滯者亦同。


司法院資訊處製作；財團法人民間司法改革基金會備份。
